【裁判字號】    97,財管,114
【裁判日期】    970811
【裁判案由】    選任遺產管理人
【裁判全文】
臺灣高雄地方法院民事裁定             97年度財管字第114號
聲  請  人  高雄市政府
法定代理人  乙○
非訟代理人  郭寶元（高雄銀行營業部國宅科）
上聲請人聲請對被繼承人甲○○選定遺產管理人事件，本院裁定
如下：
    主  文
選任王炯棻律師為被繼承人甲○○（男，民國○○○年○月○○
○日生，身分證統一編號：Ｚ000000000號）之遺產管
理人。
程序費用新台幣壹仟元由被繼承人甲○○之遺產負擔。
    理  由
一、按「繼承開始時，繼承人之有無不明者，由親屬會議於一個
    月內選定遺產管理人，並將繼承開始及選定遺產管理人之事
    由，向法院報明。」、「無親屬會議或親屬會議未於前條所
    定期限內選定遺產管理人者，利害關係人或檢察官，得聲請
    法院選任遺產管理人，並由法院依前項規定為公示催告。」
    、又「先順序繼承人均拋棄其繼承權時，由次順序之繼承人
    繼承，其次順序之繼承人有無不明或第四順序之繼承人均拋
    棄其繼承權者，準用關於無人承認繼承之規定。」，民法第
    1177 條 、第1178條第2 項、第1176條第6 項分別定有明文
    。
二、聲請意旨略以：聲請人所辦理之國民住宅貸款戶甲○○，於
    94年4 月25日死亡，經向本院函查得知本件之繼承人均已依
    法拋棄繼承在案。為此，特具狀聲請鈞院准予普羅法律事務
    所王炯棻律師擔任本件遺產管理人等語。
三、經查：
（一）聲請人主張前揭事實，業據聲請人提出本院雄院高94繼新
      字第1199號函影本、國民住宅貸款契約影本、被繼承人戶
      籍資料各1 份為證，並經本院依職權調取94年度繼字第
      1199號民事聲請拋棄繼承權卷宗核閱屬實。
（二）聲請人對被繼承人甲○○有債權存在，聲請人為甲○○之
      債權人，自應屬利害關係人無訛。又被繼承人甲○○之繼
      承人，配偶郭楊華英；子女郭龍芳、郭龍祥、郭怡真；兄
      弟姊妹郭幸村、郭中村、郭武舜、郭文生、郭燕雀，均已
      依法拋棄繼承，有上開拋棄繼承權卷宗附卷足憑；此外，
      復查無其他被繼承人甲○○之合法繼承人存在，則揆諸首
      揭法條之規定，被繼承人甲○○之遺產自應準用關於無人
      承認繼承之規定，而被繼承人甲○○之親屬會議並未於死
      亡發生之日起1 個月內選定遺產管理人呈報本院，是聲請
      人基於利害關係人之地位，向本院聲請選定甲○○之遺產
      管理人，當屬有據。
（三）本院審酌：被繼承人甲○○前揭現存之合法繼承人既已依
      法拋棄繼承，本無義務就被繼承人甲○○之遺產再為管理
      ，且既已行使法律所賦予之拋棄繼承權，可知顯已不願再
      與被繼承人甲○○之遺產有何糾葛。況擔任遺產管理人，
      主要係彙整被繼承人之財產，踐行被繼承人債權、債務之
      確認，將債權人債權、債務作適法合理之分配，並於有繼
      承人承認繼承時或遺產分配後尚有剩餘時，將遺產移交繼
      承人或國庫，且須熟悉相關法律程序及具備耐心及熱心進
      行遺產處分之相關程序，否則尚有稅捐相關法令之罰責，
      實非被繼承人之一般親屬或其中受有高等教育之知識份子
      卻不具遺產管理相關知識之人必然可勝任。據此，鑑於具
      備律師身分之人，不但具有法律規定之相關專業知識，行
      止亦受律師法之規範，倘無其他不適任原因，應為適任人
      選，爰選任王炯棻律師擔任本件被繼承人甲○○之遺產管
      理人。另因本件被繼承人甲○○之全部繼承人拋棄繼承而
      「準用」無人承認繼承之規定，並非繼承人有無不明之情
      形，是民法第1178條第1 關於承認繼承之公示催告，即無
      準用之餘，附此敘明。
四、依非訟事件法第157 條，裁定如主文。
中    華    民    國    97    年    8     月    11    日
                  家事法庭法  官  邱泰錄
上為正本係照原本作成。
如對本裁定抗告須於裁定送達後10日內向本院提出抗告狀。
中    華    民    國    97    年    8     月    11    日
                          書記官  廖美玲


司法院資訊處製作；財團法人民間司法改革基金會備份。
